【裁判字號】    90,訴,910
【裁判日期】    901011
【裁判案由】    偽造有價證券等
【裁判全文】
臺灣板橋地方法院刑事判決                            九十年度訴字第九一號
    公  訴  人  臺灣板橋地方法院檢察署檢察官
    被      告  己○○
    公設辯護人  甲○
右列被告因偽造有價證券案件，經檢察官提起公訴（八十九年度偵字第四二○○號）
及併案移請審理（八十九年度偵字第二○二一三號） ，甲○判決如左：
    主  文
己○○共同連續意圖為行使之用，而偽造有價證券，處有期徒刑參年陸月。如附表所
示之偽造支票均沒收。
    事  實
一、己○○與庚○○（甲○通緝中，俟到庭後另行審結）係姊妹，竟意圖為供行使之
    用，並基於相互間共同犯意聯絡及意圖為自己不法之概括犯意，共同出資，於民
    國八十九年一月中旬某日由庚○○經報紙廣告聯絡接洽後，共同至臺北縣板橋市
    亞東工專前，向自稱「方先生」之不詳年籍之人以張新臺幣（下同）六千五百元
    之代價購入僅蓋妥發票人印章而發票日期及金額均屬空白之不能兌現支票多紙，
    再推由庚○○書寫發票日期及金額而共同偽造上開空白支票後，即持交商家以抵
    付價款方式詐騙財物，而先後於：
（一）八十九年一月十五日，二人共同至臺北縣土城市○○街八號協利輪業有限公司
      ，向該公司負責人戊○○佯稱欲購買全新機車二輛，合計價款共十一萬六千八
      百元，二人除先給付訂金六千元以取信戊○○外，餘款即推由庚○○當場填載
      偽造如附表編號一所示金額為十一萬零八百元之支票一紙交付予戊○○，致使
      戊○○因而陷於錯誤而於同年月十七日晚上交付ＯＸＹ─四六六號及ＯＸＹ─
      四六三號機車予己○○二人，得手後，即由庚○○將該二輛機車以七萬四千元
      之低價出售予不詳之人，所得款項二人即平分花用，嗣經戊○○於同年月三十
      一日屆期提示後，該支票竟因拒絕往來而退票始知受騙。
（二）八十九年一月二十七日己○○二人復共同至臺北縣板橋市○○路○段五八二號
      和昌汽車商行，向該店負責人丁○○分別佯稱欲購買車輛，先由己○○以十四
      萬元訂購ＥＢ─一三一九號貨車一輛，己○○除先行給付三萬元訂金以取信丁○○外，餘款外加稅金及保險費後，由己○○於同年月三十一日交付事先由庚○○填載偽造之如附表編號二、三所示之金額分別為六萬五千元及六萬元之支
      票二紙予丁○○，致使丁○○因而陷於錯誤而交付己○○上開車輛。得手後己○○二人即於同年二月一日共同至臺北縣板橋市○○路○段二四一號將該車以
      六萬元低價出售予不知情之來得發企業社負責人壬○○。另庚○○亦當場以其
      夫丙○○（甲○通緝中，俟到庭後另行審結）名義訂購車號為ＨＺ─一四四一
      號自用小貨車，約定價款為十四萬二千元，並先行給付一千元訂金。嗣並於八
      十九年二月十三日由庚○○交付如附表編號四所事先填載偽造之金額為十四萬
      元支票一紙及現金一萬元以抵付價款，致使丁○○因而陷於錯誤而交付上開車
      輛予庚○○、丙○○二人。丙○○即將該車留供己用。
（三）庚○○復於八十九年一月二十五日於路邊見辛○○張貼之賣車紅紙小廣告，經
      聯絡後即相約至臺北縣板橋市○○路九十三巷對面路邊看車，並訂購ＢＧ─○
      六五二號自用小客車，約定價款七萬五千元，庚○○並先給付訂金一千元以取
      信辛○○，嗣於同年月二十六日晚上八時許，乃相約在同一地點交車，庚○○
      並給付事先所填載偽造之如附表編號五之金額七萬四千元之支票以抵付價款，
      致使辛○○因而陷於錯誤而交付該車予庚○○。得手後庚○○乃以低價五萬元
      出售予不詳之人。庚○○竟食髓知味，復於同年一月底以電話向辛○○告稱其
      姊己○○亦要購車，庚○○及己○○二人即相約於八十九年二月十四日共同前
      往至上址路邊看車，而由己○○訂購一輛九０年份之奧斯汀迷你車，並由己○○交付事先由庚○○填載偽造如附表所示編號六之金額為十七萬二千元支票，
      以抵付價款，惟因辛○○見庚○○、己○○先後所交付之上開支票二紙，其發
      票人均不同人，但填載簽發字跡卻相同，乃心生警覺，並告稱須待銀行照會信
      用後再行交車過戶，嗣經辛○○照會銀行後始知上開編號五支票業已發生退票
      情事，乃發覺受騙，而報警循線於八十九年二月十七日晚上八時五十分許，在
      臺北縣板橋市○○路○段一三一號前查獲己○○。
（四）詎己○○、庚○○經檢察官聲請撤銷羈押，仍不知警惕，復基於同前之概括犯
      意，二人再於八十九年十月十四日共同至臺北縣土城市○○街一五四號乙○○
      所開設之聖泰電料行，佯稱欲購買洗衣機及電視機各二台，約定價款為八萬九
      千五百元，即由庚○○交付所填載偽造如附表七所示之金額為八萬九千五百元
      之支票一紙抵付價款，致使乙○○因而陷於錯誤，而依約先後將上開貨品分別
      送至己○○及庚○○位於臺北縣土城市○○路十一巷二十六一樓及同縣板橋市
      ○○街六三巷一弄十二號三樓住處。乙○○屆期提示後竟行退票，乃前往上開
      住處查問，始發覺己○○、庚○○二人均已搬遷一空，始知受騙。
二、案經臺北市政府警察局報請及被害人乙○○訴由臺灣板橋地方法院檢察署檢察官
    偵查起訴及併案移請審理。
    理  由
一、訊據被告己○○固供認與被告庚○○共同於上揭時地交付經被告庚○○購入並填
    載金額、日期之支票向被害人購買汽、機車等物品之事實，惟矢口否認有何偽造
    支票及詐欺之犯行，辯稱：係被害人同意收受支票，伊事後均會補齊價款換回支
    票等語，惟查上開事實業經被害人戊○○、丁○○、辛○○、乙○○於警訊、偵
    查中及甲○審理時所迭次指訴歷歷，並有扣案如附表所示之支票六紙及影本一紙
    、汽車買賣合約書影本二紙、估價單、統一發票影本各一紙在卷可憑，而附表所
    示支票係被告己○○、庚○○二人共同以每張六千五百元購入之未填載日期、金
    額空白支票之事實，已據被告二人於偵查中所自承，而經甲○函查如附表所示支
    票各付款銀行結果，各該支票帳戶均已拒絕往來，顯係不能兌現之票據甚明，而
    如附表所示支票之發票人印章雖均與各銀行原留印鑑卡印文相符，固有如附表所
    示各銀行函文在卷可憑，惟被告己○○、庚○○於警訊及偵查中均已自承係以每
    張六千五百元向一方姓不詳男子所購入，伊並不認識發票人等情（見八十九年度
    偵字第四二○○偵查卷第八十一頁、第一○九頁至一一二頁），是被告既不認識
    發票人竟向不詳之第三人購入該空白支票後逕以填載日期及金額，其既非自原發
    票人處直接受領支票，已難認係受有各該發票人同意授權填載簽發系爭支票之事
    實，其未經授權而填載簽發，自屬偽造行為甚明，辯護人認系爭支票係各該發票
    人同意詐騙集團以渠等名義簽發支票云云而非偽造，要屬無據，且原發票人苟係
    同意以人頭方式出售空白支票予詐欺集團，顯亦同屬故意詐欺，自難認有何合法
    授權情形，所辯自不足採。而各該發票人均已列為拒絕往來，自無再行傳喚之必
    要，併予指明。而被告以不能兌現之偽造支票購得上開車輛或貨品後旋即以低價
    出售他人牟利，已據被告所自承，並經買受人壬○○及轉買人簡明生於警訊供稱
    在案，亦足見被告己○○有意圖為自己不法所有之詐欺故意甚明，是事證明確，
    被告己○○犯行洵堪認定，應依法論科。
二、按支票為有價證券，被告己○○購入空白支票，填載金額、日期加以偽造後持以
    向被害人詐購車輛、電器物品得逞或未得逞，核其所為，係犯刑法第二百零一條
    第一項之意圖供行使之用而偽造有價證券罪及同法第三百三十九條第一項之意圖
    為自己不法之所有，以詐術使人將本人之物交付既遂罪及同條第三項之未遂罪，
    被告己○○與庚○○間有犯意之聯絡及行為之分擔，均為共同正犯。至公訴人認
    被告己○○與被告丙○○間亦為共同正犯云云，惟被告己○○已供稱本件伊僅與
    被告庚○○謀議犯案，而依犯罪事實一之（二）之事實以觀，客觀上被告丙○○
    亦未與被告己○○共同前往訂購車輛，被告己○○辯稱伊並未與被告丙○○謀議
    共犯等情，應堪採信，併予指明。被告己○○先後多次上開犯行，時間緊接、犯
    罪構成要件相同，顯係基於概括犯意而為之，均應論以連續犯一罪（其中詐欺部
    分應論以詐欺既遂罪），並依法加重其刑。所犯上開二罪名有方法、結果之牽連
    關係，為牽連犯，應從一論以較重之偽造有價證券罪處斷。其行使偽造有價證券
    之低度行為應為高度之偽造行為所吸收，不另論罪。公訴意旨雖未就事實欄一之
    （四）之部分犯行起訴，惟未起訴部分與已起訴有罪部分，有連續犯裁判上一罪
    之關係，併為起訴效力所及，甲○自得併予審理。爰審酌被告品行、犯罪之動機
    、目的、手段及所造成危害、所得利益、犯罪後態度等一切情狀，處如主文所示
    之刑，以資懲儆。又附表所示偽造之支票，不問屬於犯人與否，應依法宣告沒收
    。
據上論斷，應依刑事訴訟法第二百九十九條第一項前段，刑法二十八條、第五十六條
、第二百零一條第一項、第二百零五條、第三百三十九條第一項、第五十五條，罰金
罰鍰提高標準條例第一條前段，判決如主文。
本案經檢察官李吉祥到庭執行職務。
中      華      民      國      九十      年      十      月    十一    日
                              臺灣板橋地方法院刑事第六庭
                                      法  官  朱 耀 平
右正本證明與原本無異
如不服本判決應於送達後十日內向甲○提出上訴狀
                                      書記官  黃 炎 煌
中      華      民      國      九十      年      十      月    十六    日
附表
┌──┬───┬──────┬──────┬────┬─────┬───┐
│編號│發票人│金額新臺幣  │付   款   人│發 票 日│票 據 號碼│備  註│
├──┼───┼──────┼──────┼────┼─────┼───┤
│一  │可麗企│十一萬八百元│花蓮區中小企│八十九年│ＨＦ六五七│扣案  │
│    │業有限│            │業銀行埔墘分│一月三十│四三七三0 │      │
│    │公司黃│            │行          │一      │          │      │
│    │麗卿  │            │            │        │          │      │
├──┼───┼──────┼──────┼────┼─────┼───┤
│二  │單祿泉│六萬五千元  │中興商業銀行│八十九年│ＡＵＴ○一│同右  │
│    │      │            │樹林分行    │二月二十│二五八八七│      │
│    │      │            │            │日      │          │      │
│    │      │            │            │        │          │      │
├──┼───┼──────┼──────┼────┼─────┼───┤
│三  │同右  │六萬元      │同右        │八十九年│ＡＵＴ○一│同右  │
│    │      │            │            │三月十日│二五八七○│      │
│    │      │            │            │        │          │      │
├──┼───┼──────┼──────┼────┼─────┼───┤
│四  │佰慶行│十四萬元    │第一商業銀行│八十九年│ＫＢ一五二│同右  │
│    │劉嘉陸│            │雙和分行    │三月二十│一九五○  │      │
│    │      │            │            │一日    │          │      │
│    │      │            │            │        │          │      │
├──┼───┼──────┼──────┼────┼─────┼───┤
│五  │羅文章│七萬四千元  │臺灣銀行新竹│八十九年│ＡＫ六二一│同右  │
│    │      │            │分行        │二月三十│九六四三  │      │
│    │      │            │            │日      │          │      │
├──┼───┼──────┼──────┼────┼─────┼───┤
│六  │佰慶行│十七萬二千元│臺灣省合作金│八十九年│ＩＴ八一○│同右  │
│    │劉嘉陸│            │庫永和支庫  │三月二十│八九九三  │      │
│    │      │            │            │日      │          │      │
├──┼───┼──────┼──────┼────┼─────┼───┤
│七  │蔡明蓓│八萬九千五百│彰化商業銀行│八十九年│ＰＡ一五二│被害人│
│    │      │元          │仁愛分行    │十月二十│七八四六  │乙○○│
│    │      │            │            │日      │          │執有中│
└──┴───┴──────┴──────┴────┴─────┴───┘
附錄本案論罪科刑法條全文：
刑法第二百零一條
意圖供行使之用，而偽造、變造公債票，公司股票或其他有價證券者，處三年以上十
年以下有期徒刑，得併三千元以下罰金。
行使偽造、變造之公債票、公司股票或其他有價證券或意圖供行使之用收集或交付於
人者，處一年以上七年以下有期徒刑，得併科三千元以下罰金。
刑法第三百三十九條
意圖為自己或第三人不法之所有，以詐術使人將本人或第三人之物交付者，處五年以
下有期徒刑、拘役或科或併科一千元以下罰金。
以前項方法得財產上不法之利益或使第三人得之者亦同。
前二項之未遂犯罰之。


司法院資訊處製作；財團法人民間司法改革基金會備份。
